臺灣高等法院交通法庭判決　　　　　　　　　　　　九十一年度交上易字第二三號
　　上　訴　人　　臺灣桃園地方法院檢察署檢察官
　　被　　　告　　乙○○
　　選任辯護人　　廖年盛
右上訴人因被告業務過失致死案件，不服臺灣桃園地方法院九十年度交易字第三二八
號，中華民國九十年十月十六日第一審判決（起訴案號：臺灣桃園地方法院檢察署八
十九年度偵續字第一三三號）提起上訴，本院判決如左：
    主  文
原判決撤銷。
乙○○從事業務之人，因業務上之過失致人於死，處有期徒刑柒月。
    事  實
一、乙○○（原審判決書記載為許添演）於民國（下同）八十八年間係以養豬為業，
    並以駕駛自用小貨車載運餿水為附隨業務。同年六月十日凌晨三時十五分許，乙
    ○○駕駛車牌號碼Ｑ七－四六二０號自用小貨車，沿桃園縣桃園市○○路由桃園
    往大園方向行駛，行經永安路與大興西路口時，原應注意車前狀況，隨時採取必
    要之安全措施，以避免危險之發生，而依當時係夜間有照明、天候晴、路面乾燥
    無缺陷、視距良好無障礙物，並無不能注意之情事，竟疏未注意車前狀況，於所
    行駛車道號誌甫變換為綠燈，即貿然起步進入該交岔路口，撞及由陳新吉所騎乘
    沿大興西路由國際路往中正路方向行駛至乙○○車前之車牌號碼ＲＸＩ－七七六
    號機車，致陳新吉自機車座位彈出撞及小貨車前擋風玻璃左上端後再摔落地面，
    經送醫急救仍不治死亡。
二、案經陳新吉之母丙○訴由桃園縣警察局大溪分局報請臺灣桃園地方法院檢察署檢
    察官偵查起訴。
    理  由
一、訊據被告乙○○，固坦承於右揭時、地駕駛小貨車與被害人陳新吉騎駛之機車發
    生碰撞，致陳新吉傷重不治死亡之事實不諱，惟堅詞否認有何過失，辯稱：其係
    待永安路之號誌轉換為綠燈，並看清左右二方均無來車之後，始起步緩慢前行，
    不意車行未久，被害人忽騎機車闖紅燈疾駛而來，致機車撞及小貨車左側，其顯
    無從注意及此云云。
二、經查：
（一）右揭事實，業據告訴人丙○及被害人之配偶甲○○指訴綦詳，並有道路交通事
      故調查報告表、現場草圖及車損照片等在卷可資佐證；而被害人陳新吉因本件
      交通事故，致顱內出血送醫不治死亡之事實，亦經臺灣桃園地方法院檢察署檢
      察官督同法醫師相驗明確，製有勘驗筆錄、驗斷書及相驗屍體證明書附卷可稽
      。且依卷附道路交通事故調查報告表所繪現場圖，刮地痕起點距被告所行駛車
      道正前方路口及被害人所行駛車道正前方路口各二十一．一公尺及二十二．八
      公尺，堪徵小貨車與機車相撞時，機車已駛至被告所行進之車道，被告駕車顯
      未注意車前狀況。另依證人即處理本件車禍現場之警員邱創路於原審調查時結
      證稱：「永安路綠燈三五秒、黃燈二秒、紅燈三秒，大興西路左轉綠燈十五秒
      、直行十五秒，共三十秒，先左轉綠燈，黃燈二秒，紅燈三秒」（原審九十年
      八月十七日訊問筆錄）等語，可徵大興西路與永安路之紅燈係重疊亮三秒鐘，
      以當地速限每小時四十公里計算，足可讓行進中之車輛前進三十三．三公尺，
      公訴人認被告起步車輛未讓行進中之被害人機車先行，尚有誤會。
（二）本院經將本院肇事責任送請國立交通大學鑑定，結果以：依兩車車損照片所攝
      ，小貨車於事故發生後，前方不鏽鋼保險桿住右嚴重歪斜，並往後凹陷致擠壓
      前引擎蓋造成明顯凹痕，左前角車體呈全面性凹陷、無明顯尖銳刮痕、前擋風
      玻璃在方向盤上方呈網狀中心向車廂內破損、左後視鏡脫落；機車之前輪蓋右
      上方裂痕與擋風板變位，足徵機車與小貨車正面有接觸碰擊，機車因速度之動
      能，將小貨車之保險桿往右推擠，小貨車則因撞擊機車而正面凹損，兩車接觸
      瞬間，小貨車左前角仍在機車質量中心之前段，致機車在碰撞後，受小貨車左
      前角推擠，以反時針方向旋轉，由於接觸高度屬於機車騎士身體部位，而未留
      下明顯尖銳刮痕，以高度研判，小貨車左後視鏡應係與被害人頭部或身體上半
      部觸擊而脫落，亦有國立交通大學九十一年六月七日（九一）交大管運字第二
      五０一號函檢附之鑑定意見書在卷可參。被告辯稱乃被害人之機車闖紅燈撞擊
      其小貨車，顯與事實不符。至證人黃河清既陳稱並未親眼目睹車禍發生之情形
      ，且係車行在後距被告之小貨車約七、八十公尺，則證人黃河清於原審調查時
      證稱「機車闖紅燈」、「機車撞小貨車」云云，自無足資為對被告有利之認定
      。
（三）被害人身體受傷之部位為右耳軟骨裂傷、右耳道流血、右鎖骨部及胸骨部擦傷
      、右胸部擦傷、右季肋上緣肋骨多支、右髂骨部擦傷、右肘前部擦傷、右大腿
      骨折、右小腿前部擦傷，此有驗斷書在卷可憑。由被害人身體受傷之部位均在
右側之情形以觀，益徵被害人係遭右方之來車所撞，堪認係被告之小貨車正面
      撞擊被害人之右側。
三、次查，汽車行駛時，駕駛人應注意車前狀況，並隨時採取必要之安全措施，道路
    交通安全規則第九十四條第三項定有明文。被告係領有汽車駕駛執照之人，就上
    開道路交通安全規則之規定，應知之甚稔。而本件交通事故發生當時係夜間有照
    明、天候晴、路面乾燥無缺陷、視距良好無障礙物，亦有道路交通事故調查報告
    表在卷可稽，被告既無不能注意之情形，竟疏未注意，其就本件交通事故之發生
    ，自有過失甚明。且其過失行為與被害人死亡之結果間，復有相當因果關係。被
    告辯稱並無過失云云，顯係卸責之詞，不足採信。本件事證明確，被告之犯行洵
    堪認定。
四、按刑法上所謂業務，係指個人基於其社會地位，繼續反覆所執行之事務，其主要
    部分之業務固不待論，即為完成主要業務所附隨之準備工作與輔助事務，亦應包
    括在內（最高法院七十一年台上字第一五五０號判例意旨參照）。查被告自陳於
    八十八年間係以養豬為業，駕車載餿水乃其每日必須從事之工作（原審九十年八
    月十七日訊問筆錄、本院九十一年八月十四日訊問筆錄），駕車自係其附隨業務
  。核被告駕車不慎撞死被害人之所為，係犯刑法第二百七十六條第二項之業務過
    失致死罪。公訴人認被告係犯刑法第二百七十六條第一項之過失致死罪，尚有未
    洽，爰於起訴之基本事實同一之範圍內，變更檢察官所援引之起訴法條。
五、原審未查，以並無積極證據足資證明被告就本件車禍之發生有何過失，遽為被告
    無罪之諭知，尚有違誤。檢察官據告訴人之請求，執此指摘原判決不當，為有理
    由，自應由本院予以撤銷改判。爰審酌被告過失之程度、犯罪所生損害及於犯罪
    後迄未與被害人之家屬達成和解之態度等一切情狀，量處如主文第二項所示之刑
    。
據上論斷，應依刑事訴訟法第三百六十九條第一項前段、第三百六十四條、第二百九
十九條第一項前段、第三百條，刑法第二百七十六條第二項，罰金罰鍰提高標準條例
第一條前段，判決如主文。
本案經檢察官曾忠己到庭執行職務
中    華    民    國      九十一      年      九      月        十七    日
                              臺灣高等法院交通法庭
                                  審判長法  官  陳  春  秋
                                        法  官  高  明  哲
        法  官  王  麗  莉
右正本證明與原本無異。
如不服本判決應於收受送達後十日內向本院提出上訴書狀，其未敘述上訴之理由者並
得於提起上訴後十日內向本院補提理由書（均須按他造當事人之人數附繕本）。
                                        書記官  蘇  秋  
中    華    民    國      九十一      年      九      月        十七    日
附錄：本判決論罪科刑法條
刑法第二百七十六條第二項
從事業務之人，因業務上之過失犯前項之罪者，處五年以下有期徒刑或拘役，得併科
三千元以下罰金。
